【裁判字號】    98,訴,539
【裁判日期】    990316
【裁判案由】    妨害性自主罪等
【裁判全文】
臺灣宜蘭地方法院刑事判決               98年度訴字第539號
公  訴  人  臺灣宜蘭地方法院檢察署檢察官
被      告  甲○○
指定辯護人  本  院  公設辯護人  黃之中  
上列被告因妨害性自主罪等案件，經檢察官提起公訴（98年度偵
字第3527號），本院判決如下：
    主  文
甲○○犯強制性交罪，處有期徒刑參年肆月；又犯侵入住宅罪，
處有期徒刑陸月；又犯強制性交罪，處有期徒刑參年陸月；又犯
強制罪，處有期徒刑肆月。應執行有期徒刑陸年。
其餘被訴（民國九十八年七月十六日強制性交）部分無罪。
    犯罪事實
一、緣甲○○係警編代號34209849（下稱A女，真實姓名年籍詳
    卷）男朋友之朋友。於民國98年7月10日凌晨，A女之男友請
    甲○○載送A女回家，詎甲○○將A女載回其位於宜蘭縣蘇澳
    鎮○○街○○號住處後，竟基於強制性交之犯意，於該日凌
    晨1、2時許，在上址其房間內，以其身體壓制A女之強暴方
    式，強行親吻A女臉頰，並以手撫摸A女胸部及下體，再以將
    手指插入A女陰道之方式，對A女強制性交。
二、甲○○於98年7月21日晚上11時許，因多次以電話聯絡A女，
    但A女均未接聽，為確認A女是否在家，竟翻越A女位於宜蘭
    縣壯圍鄉○○路住宅之後方圍牆，無故侵入A女二樓房間，
    質問A女為何不接聽電話，並要A女將行動電話讓其查看通訊
    紀錄，A女不從，甲○○乃抱住A女，遭A女反抗。豈料，甲
    ○○竟起意對A女性交，基於強制性交之犯意，以其身體壓
    住A女之身體之強暴方式，脫去A女之衣服，再將陰莖插入A
    女陰道，對A女強制性交。事後，甲○○又欲查看A女之行動
    電話通話紀錄及簡訊內容，經A女表示不同意並將手機握於
    手中，甲○○竟以強行奪取之強暴方式，取走A女所有之行
    動電話1支，使A女行無義務之事，後其即爬窗離開。嗣於98
    年7月22日凌晨2點35分許，甲○○先以電話聯絡A女之兄（
    警編代號34209849A），表示將返還A女之行動電話，再將該
    行動電話放至A女之兄所經營之麵包店門口以為返還。
三、案經A女訴由宜蘭縣政府警察局移送臺灣宜蘭地方法院檢察
    署檢察官偵查起訴。
    理  由
甲、證據能力方面：
一、按被告以外之人於審判外之陳述，除法律有規定者外，不得
    作為證據，刑事訴訟法第159條第1項亦有明定。查證人A女
    、警編代號34209849A（A女之兄，真實姓名年籍詳卷）於警
    詢中之陳述，屬於被告以外之人於審判外之陳述，被告並已
    否認上開陳述之證據能力，則依前揭法條規定，證人A女、
    警編代號34209849A於警詢中之陳述，並無證據能力。
二、次按被告以外之人於審判外之陳述，雖不符前四條之規定，
    而經當事人於審判程式同意作為證據，法院審酌該言詞陳述
    或書面陳述作成時之情況，認為適當者，亦得為證據。當事
    人、代理人或辯護人於法院調查證據時，知有第159條第1項
    不得為證據之情形，而未於言詞辯論終結前聲明異議者，視
    為有前項之同意，刑事訴訟法第159條之5第1項、第2項亦定
    有明文。本件情形，被告、檢察官於本院審理時對於下列所
    述之其他證據資料，均不爭執其證據能力，本院審酌該等證
    據資料作成時之狀況，並無不宜作為證據情事，依刑事訴訟
    法第159條之5第2項規定，自得作為證據。
乙、實體部分：
壹、有罪部分：
一、犯罪事實一部分：
（一）訊據被告甲○○固坦承於98年7月10日凌晨1、2時許，在
      其宜蘭縣蘇澳鎮○○街○○號住宅房間，違反A女之意願
      ，親吻A女臉頰，並以手撫摸A女胸部及下體等事實，惟矢
      口否認妨害性自主犯行，辯稱：未以手指插入A女之陰道
      內云云。
      經查：
   1、證人即被害人A女於審理中證稱：「（問：進去被告的房
      間裡面後，發生何事？）被告進去就跟我說他想要摸我，
      就直接用手摸我，並用手插入我的陰道，我當時有一直反
      抗，但是被告沒有停下來。」，「（問：該次被告是如何
      摸妳的下體？）被告直接將手伸進我的褲子裡面，摸我的
      下體。」，「（問：被告該次有無將妳的雙手壓住？）他
      整個人、身體直接壓在我的身上，便開始親吻我的嘴巴，
      如何撫摸我的胸部，有沒有伸入衣服裡面我忘了。有沒有
      掀開我的衣服，解開我的胸罩撫摸我忘記了，當時我下半
      身是穿短褲，被告是將手伸入我的褲子裡面摸我的下體。
      」，「（問：該次被告的手指有無插入妳的陰道？）有的
      ，他的手有插入我的陰道內，不是只在摸下體外面。」等
      語（詳本院卷第49頁、第58頁），一再指訴被告確有以手
      指插入證人A女之陰道內。
   2、且被告於偵查時供稱：「（問：是否於98年7月10日凌晨1
      、2時，在蘇澳鎮○○街○○號對被害人34209849親她的
      臉部，解開她的胸單，摸她的胸部，並將你的手伸到她內
      褲摸她的下體，並用手指頭插入她的生殖器內？）有，一
      開始她有反抗，但我還是將她的胸罩解開摸她的胸部，並
      將我的手伸到她內褲，摸她的下體，【我不確定我的手指
      頭有無插入她的生殖器內】，我只知道摸完下體後手指頭
      濕濕的。」等語（詳偵查卷第6頁），已陳明未能肯定自
      己是否有以手指插入證人A女之陰道內。惟證人A女是否為
      遭被告以手插入陰道內，證人A女自己應最明瞭，當不致
      以此誣陷被告。況被告於審理中另供稱：「起訴書所載第
      一次98年7月10日，我承認有強行撫摸被害人Ａ女的胸部
      及下體，也有親她的臉頰，她當時有反抗，我與她當時一
      起躺在床上，被害人Ａ女有替我按摩，她側躺在我旁邊，
      她有反抗想用手撥開我，我則用我的脖子將她的手壓住，
      該次我沒有脫掉她的衣服，是直接用手伸入被害人Ａ女的
      衣服內摸她的胸部，並伸入她的褲子內摸她的下體，我的
      手指沒有插入她的陰道內，她當時是穿褲子，我忘記她當
      時是穿長褲或是短褲，是被害人Ａ女之後跟我說我的手指
      有插入她的陰道內。」等語（詳本院卷第14 8頁），如被
      告未將手指插入證人A女之陰道內，證人A女當不會告訴被
      告有以手指有插入伊之陰道內，是被告當時應有將手指有
      插入伊之陰道內，故被告所辯，應為避重就輕之詞，不足
      採信。此部分被告所犯強制性交罪，堪以認定。
二、犯罪事實二部分：
（一）訊據被告坦承於98年7月21日晚上11時許，因多次以電話
      聯絡A女，但A女均未接聽，而侵入A女位於宜蘭縣壯圍鄉
      ○○路之住宅房間。之後，並對A女為強制性交之行為，
      暨取走A女所有之行動電話1支等事實，核與被害人即證人
      A女於偵查及審理中證述情節相符。又被告確有進入A女前
      述住宅之事實，並有國立陽明大學附設醫院受理疑似性侵
      害事件驗傷診斷書、內政部警政署刑事警察局98年9月17
      日刑醫字第0980111852、09807260008號鑑驗書，及贓物
      認領保管單各1份在卷可稽，足證被告之自白與事實相符
      ，應可採信，此部分事證明確，被告侵入住宅、強制性交
      及強制罪等犯行，堪以認定。
（二）至公訴人以於98年7月21日所為，係犯刑法第222條第1項
      第7款之加重強制性交罪及第325條第1項之搶奪罪云云。
      惟按刑法第222條第l項第7款之侵入住宅強制性交罪，係
      將侵入住宅、強制性交二罪結合為獨立之加重強制性交罪
      ，必以侵入住宅之初，即基於強制性交之意思，才能構成。
      若行為人係因他故侵入住宅，臨時見色起意強制性交者，
      尚難論以侵入住宅強制性交罪，最高法院92年度台上字第
      6773號判決可資參照。次按搶奪罪須有為自己或第三人不
      法所有之意圖，始能成立。經查：
   1、被告於98年7月21日晚上11時許，侵入A女前述住宅之原因
      ，係因其曾多次以電話聯絡A女，但A女均未接聽，乃為確
      認A女是否在家而為之，非基於強制性交之意思而侵入，
      此除據被告於警、偵訊及審理中一致供述外，另證人A女
      於審理中亦證稱：「（問：98年7月21日該次性侵，被告
      進入妳房間之前，是否有一直打電話給妳？）有的。被告
      大約打了7、8通電話，但我不想接他的電話。」，「（問
      ：是否因為當時妳在睡覺而沒有接到被告電話？）不是。
      我當時有聽到電話聲響，但是我不想接。」，「（問：妳
      於警詢稱被告於98年7月21日於妳家時有跟妳說『因為妳
      不接電話，所以他就跑來了』是否如此？）好像是。」，
      「（問：被告於98年7月21日拿走妳的手機時，當時是否
      有說要看妳的通話紀錄及簡訊內容？）是的。」，「（問
      ：該次被告一進入妳的房間，是否就對妳性侵？）被告一
      開始就問我為何沒有接他的電話，我忘記如何回答他了。
      被告進來後多久對我性侵，我忘記了。」，「（問：該次
      被告進入妳的房間後，妳有何反應？）我躲到床的角落，
      他便問我為何不接電話，被告說是因為我不接他的電話，
      他才會跑來我家。當時還沒有拿我的手機。」等語（詳本
      院卷第55、56頁、第61頁），亦敘明被告侵入A女之房間
      後，被告即質問A女電話之事，而與被告所辯情節相符。
      故被告所辯當天原係因未接到A女之電話，想要確認A女是
      否在家，才侵入A女之住宅，之後始起意性侵害等語，尚
      屬可信。從而，足認被告非基於強制性交之意思而爬窗入
      A女之房間，依上開說明，被告之行為應不該當公訴人所
      指之加重強制性交罪。
   2、證人A女於偵查中證稱：「（問：被告搶妳那支手機，有
      無還妳？）有，我另外一個哥哥在98年7月22日早上去他
      開的位於宜蘭市新月廣場附近的一間麵包店時看到，手機
      是後來警察拿給我的。」等語（詳偵查卷第31頁）；於審
      理中則證稱：「（問：該次被告性侵妳後，他是否還有做
      其他事情？）他有拿走我的手機，當時被告說要看我手機
      的內容。」，「（問：被告要拿走妳的手機時，妳是否有
      阻止他？）有的。」，「（問：被告於98年7月21日拿走
      妳的手機時，當時是否有說要看妳的通話紀錄及簡訊內容
      ？）是的。」，「（問：被告後來是否有主動將手機還給
      妳？）沒有。是被告將我的手機拿去我哥哥店裡，我哥哥
      隔天去開店時看到的。」等語（詳本院卷第62頁、第56頁
      ），核與證人即A女之兄34209849A於偵查時證稱：「（問
      ：被告搶你妹妹的手機，妳是否知道？）知道，被告在98
      年7月22日凌晨2點35分有打電話給我，他跟我說，342098
      49的手機在他那裡，我就問被告人在那裡，他說他跟別人
      在喝酒，說手機要拿給我，後來22日早上我弟去……麵包
      店開門時，在店門口發現手機，我弟就打電話跟我講手機
      在店門口，我就打電話跟警察講，警察就過去拿手機。」
      等語（詳偵查卷第31頁）一致，而與被告所辯：因為當時
      A女不讓其看行動電話的通話紀錄及簡訊內容，而搶走A女
      之行動電話，並於查看該行動電話之通話紀錄及簡訊內容
      後，先打電話給Ａ女之兄34209849A，再將該行動電話拿
      去34209849A店裡等語相符，足明被告取走A女之行動電話
      ，應無為自己不法所有之意圖，故檢察官以被告取走A女
      之行動電話之行為，構成搶奪罪云云，容有誤會。
三、核被告就犯罪事實一所為，係犯刑法第221條第1項之強制性
    交罪；就犯罪事實二所為，係犯刑法第306條第1項之侵入住
    宅罪、同法第221條第1項之強制性交罪及同法第304條第1項
    之強制罪，公訴人認被告此部分係犯刑法第222條第1項第7
    款之加重強制性交罪及第325條第1項之搶奪罪，容有誤會，
    已如前述，應予變更起訴法條。再被告所犯上開4罪，犯罪
    各別，罪名不同，應予分論併罰。爰審酌被告自陳從事電氣
    焊技術員，為單親家庭且獨力撫養二子（一就讀國中一年級
    ，另一就讀國小五年級）及年邁父母（有其提出在職證明及
    戶口名簿可稽）等生活狀況，惟其明知A女為其友人之女友
    ，竟於98年7月10日趁載送A女回家之際，載回自己之住所，
    對A女為強制性交行為，暨於同年月21日晚上11時許，於深
    夜侵入A女住宅，再對之為強制性交，復為查看A女之行動電
    話通話紀錄及簡訊內容，強行奪取該行動電話，對A女之身
    體及住居、財物等完全不予尊重，侵害性甚大，及迄今尚未
    與被害人A女和解，犯後態度不佳等一切情狀，量處如主文
    所示之刑，並定其應執行之刑。至被告及辯護人請求酌減刑
    期云云，本院認被告曾有違反家庭暴力防治法案件，經本院
    於91年6月12日以91年度易字第40號判處罰金銀元10,000元
    確定，及因恐嚇案件，經臺灣板橋地方法院以97年度易字第
    2259號判處拘役50日確定，並均已執行完畢，有臺灣高等法
    院被告前案紀錄表可稽，素行難謂良好。且本案被告係以強
    制力對A女為犯罪行為，並無可資憫恕之情，是上開請求，
    尚無理由。
貳、無罪部分：
一、公訴意旨另以被告於98年7月16日上午11時許，在A女位於宜
    蘭縣壯圍鄉○○路之住宅房間，以強暴之方法而為將陰莖插
    入A女陰道之性交行為。，因認被告此部分犯行，涉犯刑法
    第221條第1項之強制性交罪嫌云云。
二、按犯罪事實應依證據認定之，無證據不得推定其犯罪事實；
    不能證明被告犯罪者，應諭知無罪之判決，刑事訴訟法第15
    4條第2項、第301條第1項分別定有明文。又告訴人之告訴，
    係以使被告受刑事訴追為目的，是其陳述是否與事實相符，
    仍應調查其他證據，以資審認（最高法院52年度台上字第13
    00號判例參照）。再犯罪事實之認定，應憑真實之證據，倘
    證據是否真實尚欠明確，自難以擬制推測之方法，為其判斷
    之基礎；而認定犯罪事實之證據係指足以認定被告確有犯罪
    行為之積極證據而言，該項證據自須適合於被告犯罪事實之
    認定，始得採為斷罪資料，最高法院53年著有臺上字第656
    號、29年上字第3105號判例。且刑事訴訟上證明之資料，無
    論其為直接或間接證據，均須達於通常一般之人均不致有所
    懷疑，而得確信其為真實之程度，始得據為有罪之認定，若
    其關於被告是否犯罪之證明未能達此程度，而有合理懷疑之
    存在，致使無從形成有罪之確信，根據「罪證有疑，利於被
    告」之證據法則，即不得遽為不利被告之認定，亦有最高法
    院76年度臺上字第4986號判例可稽。
三、公訴人以被告涉犯刑法第221條第1項之強制性交罪嫌，係以
    被告之自白、被害人A女於警詢及偵查中之證述，及國立陽
    明大學附設醫院受理疑似性侵害事件驗傷診斷書、贓物認領
    保管單各1紙及現場照片6紙為據。訊據被告堅決否認此部分
    強制性交犯行，辯稱：於98年7月16日上午11時，在A女位於
    宜蘭縣壯圍鄉○○路之住宅房間與A女性交，係經A女之同意
    等語。
四、經查：
（一）證人A女於警詢中所為之陳述，無證據能力，業如前述。
      至證人A女於偵查中則對檢察官就98年7月16日之事訊問，
      保持沈默（詳偵查卷第30頁），尚無法證明被告有檢察官
      所指此部分之犯行。
（二）又證人A女於審理中證稱：「（問：98年7月16日上午11時
      左右，被告為何會在妳宜蘭縣壯圍鄉○○路住宅房間？）
      是被告自己跑來找我的，我不知道該次他為何會來找我，
      該次是被告叫我開門讓他進去，當時我家並沒有其他人在
      家。」等語（詳本院卷第50頁）。嗣經提示伊之警詢筆錄
      ，方改稱「我哥哥當天（按98年7月16日）好像在家。」
      ，「（問：妳哥哥的房間距離妳的房間多遠？約有4、5步
      的距離。」等語（詳本院卷第52頁），足認98年7月16日
      係證人A女開門讓被告進入，且當時A女之兄應在家中，僅
      距A女房間4、5步之遠，如A女不從，應極易為伊之兄長所
      查覺。又證人A女於審理中證稱：「（問：妳方才稱98年7
      月16日該次妳有抵抗，妳當時是如何反抗？）我有掙扎，
      但我忘記當時我如何掙扎。」等語（詳本院卷第52、53頁
      ），就被告究竟以如何強暴脅迫等手段違反其意願而為性
      交，無法具體說明，是伊所述，尚有可疑。
（三）再被告提出其與證人A女於MSN即時通之聊天紀錄（詳本院
      卷第98、99頁），證人A女於審理中承認於98年7月18日上
      午10時35分50秒，被告所稱：「那天我脫妳衣服、褲子妳
      都沒說什麼，被妳說成那樣才不爽」，證人A女所稱：「
      是、是、是，都是我的錯，我不該沒反抗」等語；及於98
      年7月18日上午11時2分4秒，被告所稱：「妳跟我愛愛，
      有感覺吧」，證人A女所稱：「有一點點舒服」等語之內
      容，係指98年7月16日發生之事（詳本院卷第53、54頁）
      ，依上開聊天內容，益證被告與A女性交時，A女並未反抗
      之事實。
（四）至國立陽明大學附設醫院受理疑似性侵害事件驗傷診斷書
      贓物認領保管單，僅足證明被告於98年7月21日之犯罪事
      實；現場照片6紙則係證明被告於98年7月10日之犯罪事實
      ，均無法為被告此部分不利之認定。
五、綜上，檢察官前開所指被告於98年7月16日強制性交犯嫌部
    分，除據被害人A女核有瑕疵之指訴外，復查無其他積極證
    據足資證明被告有何檢察官所指此部分強制性交犯行，本院
    依檢察官所舉之證據，尚未能得被告確有此部分犯罪之心證
    ，基於「事證有疑，利歸被告，罪疑唯輕」之原則，既不能
    證明被告此部分犯罪，自應為其此部分無罪之諭知。
據上論斷，應依刑事訴訟法第299條第1項前段、第300條、第301
條第1項，刑法第221條第1項、第306條第1項、第304條第1項、
第51條第5款，刑法施行法第1條之1，判決如主文。
本案經檢察官陳嘉瑜到庭執行職務。

中    華    民    國    99    年    3     月    16    日
               刑事第二庭  審判長法  官  林惠玲
                                 法  官  蘇錦秀
                                 法  官  張育彰
以上正本證明與原本無異。
如不服本判決應於收受本判決後10日內向本院提出上訴書狀，並
應敘述具體理由。若未敘述理由者，應於上訴期間屆滿後20日內
向本院補提理由書狀(均須按他造當事人之人數附繕本)。
                                 書記官  陳靜宜
中    華    民    國    99    年    3     月    16    日
附錄本案論罪科刑法條全文
中華民國刑法第221條
對於男女以強暴、脅迫、恐嚇、催眠術或其他違反其意願之方法
而為性交者，處3年以上10年以下有期徒刑。
前項之未遂犯罰之。
中華民國刑法第306條
無故侵入他人住宅、建築物或附連圍繞之土地或船艦者，處 1 
年以下有期徒刑、拘役或 3 百元以下罰金。
無故隱匿其內，或受退去之要求而仍留滯者，亦同。
中華民國刑法第304條
以強暴、脅迫使人行無義務之事或妨害人行使權利者，處 3 年
以下有期徒刑、拘役或 3 百元以下罰金。
前項之未遂犯罰之。

司法院資訊處製作；財團法人民間司法改革基金會備份。
